最高法院民事裁定　　　　　　　　　 110年度台上字第2482號
上　訴　人　國家安全局

法定代理人　陳明通
訴訟代理人　郭佩君律師
被 上訴 人　郭○丁
　　　　　　沈○○
　　　　　　郭○甲
　　　　　　郭○乙
　　　　　　郭○丙
兼 上三 人
法定代理人　郭○○
　　　　　　施○○
共　　　同
訴訟代理人　林永頌律師
　　　　　　陳怡君律師     
上列當事人間請求國家賠償事件，上訴人對於中華民國 109年12
月16日臺灣高等法院第二審判決（108年度上國字第6號），提起
上訴，本院裁定如下：
    主  文
上訴駁回。
第三審訴訟費用由上訴人負擔。
    理  由
本件於第三審上訴程序中，上訴人國家安全局之法定代理人於民
國110年2月23日變更為陳明通，有任命令在卷可稽，陳明通聲明
承受訴訟，核無不合，應予准許，合先敘明。
次按上訴第三審法院，非以原判決違背法令為理由，不得為之。
又提起上訴，上訴狀內應記載上訴理由，表明原判決所違背之法
令及其具體內容，暨依訴訟資料合於該違背法令之具體事實，其
依民事訴訟法第469條之1規定提起上訴者，並應具體敘述為從事
法之續造、確保裁判之一致性或其他所涉及之法律見解具有原則
上重要性之理由。同法第467條、第470條第 2項定有明文。而依
同法第468 條規定，判決不適用法規或適用不當者，為違背法令
；依同法第469 條規定，判決有該條所列各款情形之一者，為當
然違背法令。是當事人提起上訴，如以同法第469 條所列各款情
形為理由時，其上訴狀或理由書應表明該判決有合於各該條款規
定情形之具體內容，及係依何訴訟資料合於該違背法令之具體事
實。如依同法第468 條規定，以原判決有不適用法規或適用法規
不當為理由時，其上訴狀或理由書應表明該判決所違背之法令條
項，有關解釋字號，或成文法以外之習慣或法理等及其具體內容
，暨係依何訴訟資料合於該違背法令之具體事實，並具體敘述為
從事法之續造、確保裁判之一致性或其他所涉及之法律見解具有
原則上重要性之理由。上訴狀或理由書如未依上述方法表明，或
其所表明者與上開法條規定不合時，即難認為已合法表明上訴理
由，其上訴自非合法。本件上訴人對於原判決不利於其部分提起
上訴，雖以該判決違背法令為由，惟核其上訴理由狀所載內容，
係就原審取捨證據、認定事實之職權行使所論斷：吳○鈞為上訴
人所轄特種勤務指揮中心學員，其於104年3月30日下午進行射擊
訓練時，因過失槍擊現場擔任教官之被上訴人郭○○，致其頸部
以下無法自主活動而陷全身癱瘓，郭○○因之受有喪失勞動能力
損害新臺幣（下同） 359萬3,979元、非財產上損害150萬元，合
計為509萬3,979元；被上訴人郭○丁、沈○○為郭○○之父母，
被上訴人施○○為郭○○之配偶，被上訴人郭○甲、郭○乙、郭
○丙為郭○○之未成年子女，其等6人（下稱郭○丁等6人）與郭
○○間之親情、倫理及生活相互扶持之身分法益均受侵害，且情
節重大，各得請求非財產上之損害賠償80萬元，並由上訴人就所
屬吳○鈞前開過失不法侵權行為，依國家賠償法第2條第2項前段
規定，負損害賠償責任。審諸郭○○對新進人員貿然實施有高度
危險性之課程，應承擔 40%之與有過失，按此比例減輕上訴人之
賠償金額後，郭○○得向上訴人請求給付305萬6,387元本息，郭
○丁等 6人各得請求上訴人給付48萬元本息。郭○○依特種勤務
條例（下稱特勤條例）所受領之慰助金，非上訴人就精神慰撫金
之預付，不得抵充扣除等情，指摘其為不當，並就原審所為論斷
，泛言未論斷或論斷違法、矛盾，而非表明該不利部分判決所違
背之法令及其具體內容，暨依訴訟資料合於該違背法令之具體事
實，並具體敘述為從事法之續造、確保裁判之一致性或其他所涉
及之法律見解具有原則上重要性之理由，難認其已合法表明上訴
理由。依首揭說明，應認其上訴為不合法。末查原審依郭○○主
張之訴訟標的（國家賠償法第2條第2項規定），於其聲明之金額
範圍內判命上訴人給付其305萬6,387元本息，並無訴外裁判。又
郭○○所受領者係特勤條例所明定之特別慰助金，與上訴人所舉
本院97年度台上字第449 號判決有別，非得比附援引，均附此敘
明。
據上論結，本件上訴為不合法。依民事訴訟法第481條、第444條
第 1項、第95條、第78條，裁定如主文。
中　　華　　民　　國　 110　　年　　10　　月　　6 　　日
                      最高法院民事第四庭
                          審判長法官  鄭　雅　萍　
                                法官  滕　允　潔　
                                法官  王　金　龍　
                                法官  蕭　胤　瑮　
                                法官  王　本　源　
本件正本證明與原本無異
                                      書  記  官
中　　華　　民　　國　 110　　年　　10　　月　　13　　日